臺灣士林地方法院行政訴訟判決　
110年度交字第324號
原      告  鍾親皓  
被      告  臺北市交通事件裁決所

代  表  人  蘇福智  
訴訟代理人  吳美惠  
上列當事人間交通裁決事件，原告不服被告中華民國110年11月1
1日北市裁罰字第22-ZAA292653號裁決，提起行政訴訟，本院判
決如下：
    主      文
原告之訴駁回。
訴訟費用新臺幣參佰元由原告負擔。　　
    事實及理由
壹、程序事項：
　　本件原告因不服被告於民國110年11月11日以北市裁罰字第2
    2-ZAA292653號違反道路交通管理事件裁決書（下稱原處分
    ），裁處其罰鍰新臺幣（下同）4,000元，並記違規點數1點
    ，提起行政訴訟，依行政訴訟法第237條之1規定，應適用交
    通裁決事件訴訟程序，本院並依同法第237條之7規定，爰不
    經言詞辯論，逕為判決。
貳、實體事項：
一、爭訟概要：
　　內政部警政署國道公路警察局第一公路警察大隊（下稱舉發
    機關）汐止分隊員警認訴外人陳貞如所有車牌號碼000-0000
    號自用小客車（下稱系爭汽車），於110年8月20日10時57分
    許，行經國道一號南向40.2公里處，有「行駛高速公路違規
    使用路肩」之違規事實，而於110年9月3日填製內政部警政
    署國道公路警察局國道警交字第ZAA292653號舉發違反道路
    交通管理事件通知單（下稱舉發通知單）逕行舉發車主，並
    記載應到案日期為110年10月18日前（嗣後更新為110年12月
    3日前，見本院卷第58頁）。陳貞如於110年9月20日向被告
    陳述意見，經舉發機關函復違規事實屬實，原告於110年11
    月11日自承為駕駛人，向被告申請開立裁決書，被告乃於同
    日作成原處分，依違反道路交通管理處罰條例第33條第1項
    第9款、第63條第1項第1款、第85條第1項前段規定，裁處原
    告罰鍰4,000元，並記違規點數1點。原告不服，遂提起本件
    行政訴訟。
二、原告起訴主張：
　㈠國道一號南向CMS看板標示為「平面38-40K外路肩施工路肩關
    閉」，然舉發地點為40.2K，應已不在關閉範圍之內。舉發
    地點距離告示標誌已超過3公里以上，該處理應有相關標誌
    。舉發地點因無告示關閉路肩，且路邊有明顯告示開放變換
    車道，易導致駕駛人混淆等語。
　㈡並聲明：原處分撤銷。
三、被告答辯略以：
　㈠卷查案內交通違規舉發機關函復內容略以，本案執勤員警於
    前揭時、地，目睹系爭汽車行駛路肩違規，當場以科學儀器
    攝影存證後，爰依道路交通管理處罰條例第33條第1項第9款
    「未依規定行駛路肩」之規定逕行舉發。經查本案違規時段
    因故暫停開放路肩，並於國道一號南向36.2公里處設有明顯
    之指示號誌，系爭汽車於非開放路肩時段行駛路肩，違規屬
    實，依事實舉發並無不當。另查交通部高速公路局北區養護
    工程分局110年10月27日北管字第1100058077號函表示，違
    規是時國一南向36.228公里車道管制號誌顯示「×」，即路
    肩禁止通行。且國一南向34.5公里CMS看板亦已顯示「平面3
    8-40K外路肩施工路肩關閉」，尚無疑義。綜上，本件違規
    行為，應堪認定，被告依法裁處，並無違誤。
　㈡並聲明：原告之訴駁回。
四、本院之判斷：
　㈠按「汽車行駛於高速公路、快速公路或設站管制之道路，不
    遵使用限制、禁止、行車管制及管理事項之管制規則而有下
    列行為者，處汽車駕駛人新臺幣三千元以上六千元以下罰鍰
    ：…九、未依規定使用路肩。…」、「汽車駕駛人有下列各款
    所列條款之一者，除依原條款處罰鍰外，並予記點：一、有
    第三十三條第一項…情形之一者，各記違規點數一點。」，
    道路交通管理處罰條例第33條第1項第9款、第63條第1項第1
    款定有明文。又按「汽車行駛於高速公路、快速公路或設站
    管制之道路，應遵守其管制之規定。」，道路交通安全規則
    第105條亦有明文。再依道路交通管理處罰條例第33條第6項
    授權訂定之高速公路及快速公路交通管制規則第8條第1項、
    第9條第1項第2款、第19條第3項規定：「汽車行駛高速公路
    及快速公路，其車道之使用，除因交通事故及道路施工依臨
    時或可移動標誌指示或交通勤務警察指揮外，應依設置之交
    通標誌、標線或號誌之規定…」、「汽車行駛高速公路及快
    速公路，不得有下列行為：…二、在路肩上行駛，或利用路
    肩超越前車。…」、「為維護高速公路及快速公路交通安全
    與暢通，高速公路及快速公路管理機關或警察機關於必要時
    ，得發布命令，指定時段於高速公路及快速公路特定匝道或
    路段之車道、路肩，禁止、限制或開放車輛通行。」。另按
    「本條例之處罰，受舉發違反道路交通管理事件之受處罰人
    ，認為受舉發之違規行為應歸責他人者，應於舉發違反道路
    交通管理事件通知單應到案日期前，檢附相關證據及應歸責
    人相關證明文件，向處罰機關告知應歸責人，處罰機關應即
    另行通知應歸責人到案依法處理。」，道路交通管理處罰條
    例第85條第1項前段亦定有明文。
　㈡經查，原告駕駛系爭汽車，於上揭時、地，有「行駛高速公
    路違規使用路肩」之違規事實，有舉發通知單、採證照片、
    舉發機關110年10月26日國道警一交字第0000000000號函暨
    所附採證照片、交通部高速公路局北區養護工程分局110年1
    0月27日北管字第1100058077號函、臨櫃歸責申請書（歸責
    予原告）、駕駛人基本資料、交通部高速公路局北區養護工
    程分局110年3月1日北管字第1110009815號函等件附卷可稽
    （見本院卷第38-40、50-56、62、68、110頁），且經本院
    勘驗採證影像（檔案名稱：00000000_0000000000_ATT1.MKV
    ），有勘驗筆錄在卷可按（見本院卷第97-98頁），原告並
    不否認其駕駛系爭汽車，於上開時、地，行駛高速公路路肩
    之事實（見本院卷第98頁）。
　㈢原告雖主張：國道一號南向CMS看板標示為「平面38-40K外路
    肩施工路肩關閉」，然舉發地點為40.2K，應已不在關閉範
    圍之內；舉發地點因無告示關閉路肩，且路邊有明顯告示開
    放變換車道，易導致駕駛人混淆等語。按「車道管制號誌各
    燈號顯示意義如下：…二、設於道路上方：…（四）叉形紅燈
    表示車輛禁止駛入叉形紅燈下方之車道。…」，道路交通標
    誌標線號誌設置規則第208條第2款第4目定有明文。經查，
    原告駕駛系爭汽車違規時，國道一號南向36.228公里處路肩
    車道管制號誌顯示「X」，有採證照片、交通部高速公路局
    北區養護工程分局110年3月1日北管字第1110009815號函在
    卷可證（見本院卷第54、110頁），據此，國道一號南向36.
    228公里下游路肩車道均已禁止通行。又依採證照片，該叉
    形紅燈號誌明確（見本院卷第54頁），原告既領有駕駛執照
    （見本院卷第68頁），應熟悉並遵守該號誌，不得行駛該路
    段下游路肩車道。至原告指稱國道一號南向CMS看板顯示「
    平面38-40K外路肩施工路肩關閉」，此僅係提醒駕駛人路肩
    施工訊息，駕駛人仍應依上開號誌行駛，原告此部分主張，
    並不能據以為對其有利之認定。 
五、綜上所述，本件原告於前揭時、地，駕駛系爭汽車，有「行
    駛高速公路違規使用路肩」之違規行為，被告依道路交通管
    理處罰條例第33條第1項第9款、第63條第1項第1款、違反道
    路交通管理事件統一裁罰基準及處理細則及違反道路交通管
    理事件統一裁罰基準表之規定，裁處原告罰鍰4,000元，並
    記違規點數1點，並無違誤。原告訴請撤銷為無理由，應予
    駁回。
六、本件判決基礎已臻明確，兩造其餘之攻擊防禦方法經本院斟
    酌後，核與判決不生影響，無一一論述之必要，併予敘明。
七、本件第一審裁判費為300元，應由原告負擔，爰確定第一審
    訴訟費用額如主文第2項所示。
八、據上論結，本件原告之訴為無理由，依行政訴訟法第237條
    之7、第237條之8第1項、第98條第1項前段，判決如主文。
中　　華　　民　　國　　111 　年　　5 　　月　　5 　　日
　　　　　　　　　行政訴訟庭　法　官　林宜靜
以上為正本係照原本作成。
如不服本判決，應於判決送達後20日內，向本院提出上訴狀並表
明上訴理由（原判決所違背之法令及其具體內容或依訴訟資料可
認為原判決有違背法令之具體事實），其未載明上訴理由者，應
於提出上訴後20日內向本院補提理由書（上訴狀及上訴理由書均
須按他造人數附繕本，如未按期補提上訴理由書，則逕予駁回上
訴），並應繳納上訴裁判費新臺幣750元。
中　　華　　民　　國　　111 　年　　5 　　月　　5 　　日
                              書記官  鍾堯任